臺灣基隆地方法院刑事判決　　　　　　　96年度交訴字第25號
公　訴　人　臺灣基隆方法院檢察署檢察官
被　　　告　乙○○
上列被告因業務過失致死案件，經檢察官提起公訴（96年度偵字
第2498號），因被告所犯為死刑、無期徒刑、最輕本刑為3 年以
上有期徒刑或高等法院管轄第一審案件以外之罪，且於準備程序
進行中，被告先就被訴事實為有罪之陳述，經本院合議庭裁定進
行簡式審判程序，判決如下：
    主  文
乙○○從事業務之人，因業務上之過失致人於死，處有期徒刑捌
月，減為有期徒刑肆月，如易科罰金，以新台幣壹仟元折算壹日
。
    事  實
一、乙○○係基隆市政府社會局約聘人員，平日駕駛基隆市政府
    所有車號7485-MT 號自用小貨車載送文康器材至基隆市各社
    區文化中心或里民會堂，提供社區老人使用車上器材，為從
    事駕駛業務之人，於民國96年3 月16日上午9 時10分許，駕
    駛上開車輛，沿基隆市○○區○○街南往北方向行駛，途經
    自治街與光明路路口時，本應注意車前狀況，隨時採取必要
    之安全措施，依當時天候晴、屬日間光線、路面乾燥無缺陷
    且視距良好無障礙物，客觀上並無不能注意之情事，竟疏未
    注意，於左轉光明路時，適有行人周文有應注意行人在設有
    行人穿越道之處，必須經由行人穿越道穿越，不得在行人穿
    越道100 公尺範圍內穿越馬路，且其穿越點東側100 公尺範
    圍內即設有行人穿越道，仍逕自於自治街與光明路路口，由
    東新街往自治街方向，由北往南徒步穿越車道，乙○○疏未
    注意，致駕駛上開車輛之左前車頭在光明路中央處撞及周文
    有之左側身體，周文有當場倒地，受有頭部外傷併腦內出血
    等傷害，經乙○○駕駛車輛搭載之替代役男撥打119 報案，
    經警前往現場處理時，乙○○在場並當場承認為肇事者而願
    接受裁判，嗣周文有經送醫救治後，於96年4 月24日上午5
    時30分許，因顱內出血不治死亡。
二、案經周文有之子丁○○、丙○○訴由基隆市警察局第三分局
    報請臺灣基隆地方法院檢察署檢察官偵查起訴。
    理  由
壹、程序事項
    被告乙○○所犯者非為死刑、無期徒刑、最輕本刑為3 年以
    上有期徒刑之罪或高等法院管轄第一審案件，其於準備程序
    進行中，先就被訴事實為有罪之陳述，經告知其簡式審判程
    序之旨，並聽取公訴人、被告之意見後，本院依刑事訴訟法
    第273 條之1 第1 項之規定，裁定以簡式審判程序進行本案
    之審理。
貳、實體事項
一、事實認定部分
（一）上開事實，業據被告於警詢、偵查及本院審理時坦承不諱
      ，並有道路交通事故現場圖、道路交通事故調查報告表（
      二）、現場照片、財團法人佛教慈濟綜合醫院診斷證明書
      、財團法人佛教慈濟綜合醫院臺北分院96年6 月20日慈新
      醫文字第960675號函檢附周文有之病情說明書、病歷資料
      、臺灣區煤礦業同業公會附設臺灣礦工醫院96年7 月3 日
      （96）礦醫事字第125 號函檢附周文有之病歷資料、相驗
      筆錄、相驗屍體證明書、法醫驗斷書及相驗照片在卷可稽
      ，足認被告之自白與事實相符。
（二）又按汽車行駛時，駕駛人應注意車前狀況及2 車併行之間
      隔，並隨時採取必要之安全措施，道路交通安全規則第94
      條第3 項定有明文。本件被告駕駛車輛於上揭時、地行駛
      時，即應注意車前狀況，隨時採取必要之安全措施，而當
      時天候晴、正處日間光線、路面乾燥無缺陷、視距良好無
      障礙物，此有道路交通事故調查報告表（一）可稽，即客
      觀上並無不能注意之情形，而被告係駕車於自治街與光明
      路路口停等紅燈，待綠燈時始由自治街起步左轉光明路，
      衡情車速應非高速，且被告亦自承當時車速僅約每小時10
      至20公里，足認被告當時車速非屬快速，又被告駕駛車輛
      之停放位置及馬路上遺留之血跡位置均在光明路馬路中央
      ，亦即發生碰撞位置與周文有自東新街往自治街方向行進
      之起步處間之距離約4 公尺，此有道路事故現場圖及現場
      照片在卷供參，堪信周文有自上開起步處走向碰撞發生位
      置前，已有足供被告注意並即時煞車之距離，然被告竟疏
      未注意及此，未注意車前狀況，並採取必要之安全措施，
      致駕駛之車輛撞及周文有之身體，使周文有倒地受有前述
      傷害不治死亡，堪認被告上揭駕駛行為，確有過失甚明，
      另周文有之死亡結果與被告之駕駛行為間，確有相當因果
      關係。
（三）另按行人穿越道路，在設有行人穿越道、人行天橋或人行
      地下道者，必須經由行人穿越道、人行天橋或人行地下道
      穿越，不得在其100 公尺範圍內穿越道路，此為道路交通
      安全規則第134 條第1 款所明定。本件被害人周文有係於
      光明路與自治街路口，自東新街往自治街，由北往南穿越
      光明路行進，此觀道路事故現場圖及現場照片所示血跡遺
      留位置即明，而光明路與自治街交叉處為一十字路口，除
      周文有穿越之光明路路口外，該交叉路口之其餘3 個路口
      均設有行人穿越道，換言之，自周文有從東新街欲往南穿
      越光明路抵達對向自治街之處，東側100 公尺範圍內即設
      有行人穿越道，供行人自東新街西側抵達東側，再由東新
      街經行人穿越道往南抵達自治街，復自自治街經行人穿越
      道抵達西側，此有道路事故現場圖及現場照片附卷供參，
      然周文有未依行人穿越道之設置方向依序行進，而逕自東
      新街往南穿越光明路，顯與首揭規定有違，是認周文有亦
      有未經由行人穿越道穿越道路之過失。
（四）綜上，被告駕車行經上開路口左轉時，疏未注意車前狀況
      ，並採取必要之安全措施，即貿然左轉，致駕駛之車輛撞
      及穿越馬路行進之行人周文有，導致周文有受傷不治死亡
      ，足認被告就本件車禍之發生確有過失，縱使周文有亦有
      未經行人穿越道穿越道路之違規行為，而就本件車禍之發
      生同有過失，然仍無解於被告過失責任之認定，又被告之
      過失行為與周文有之死亡結果間，具有相當因果關係，是
      以，本件事證明確，被告犯行應堪認定。
二、論罪科刑部分
（一）按汽車駕駛人若係基於社會生活上之地位，反覆執行駕駛
      汽車之事務，因其從事之駕駛工作，乃隨時可致他人身體
      生命於危險之行為，並係具有繼續、反覆行使該行為之地
      位，因此，自應負有注意俾免他人於危險之特別注意義務
      （最高法院75年台上字第1685號判例可資參照）。本件被
      告係基隆市政府社會局約聘人員，負責駕駛基隆市政府所
      有之上開車輛，載運文康器材至基隆市各社區文化中心或
      里民會堂，提供社區老人使用車上器材等情，業據被告供
      承在卷，堪認被告係從事駕駛業務之人，故核被告所為，
      係犯刑法第276 條第2 項之業務過失致死罪。
（二）次按在有偵查犯罪職權之公務員知悉犯罪事實與犯罪之人
      前，向該公務員陳述自己犯罪之事實，並願接受裁判，即
      屬自首（最高法院75年台上字第1634號、50年台上字第65
      號分別著有判例可資參照）。本件被告於肇事後留在現場
      ，於警員到場處理時，當場承認為肇事者等情，有基隆市
      ○○○道路交通事故肇事人自首情形紀錄表在卷可證，應
      足認定，而被告既在警方查悉其所為上開犯行前，主動向
      警員坦承犯行，並願接受裁判，參酌首揭所述，即成立自
      首，堪信被告犯後態度良好，爰依刑法第62條前段之規定
      減輕其刑。
（三）爰審酌被告係從事駕駛業務之人，竟於駕駛車輛途中，未
      及注意車前狀況，導致本件車禍之發生，造成被害人周文
      有死亡之結果，使周文有之親屬遭受喪親之痛，犯罪所生
      危害尚非輕微，且迄今未與被害人家屬達成和解，惟被害
      人周文有就本件車禍事故之發生亦有過失，且被告於警詢
      、偵查及本院審理時均坦承犯行，並表悔意，犯後態度尚
      屬良好，併被告前無犯罪紀錄等一切情狀，量處主文所示
      之刑。
（四）再按犯罪在96年4 月24日以前者，除中華民國96年罪犯減
      刑條例另有規定外，依下列規定減刑：一、死刑減為無期
      徒刑。二、無期徒刑減為有期徒刑20年。三、有期徒刑、
      拘役或罰金，減其刑期或金額2 分之1 ；又依該減刑條例
      應減刑之罪，未經判決確定者，於裁判時，減其宣告刑，
      依前項規定裁判時，應於判決主文同時諭知其宣告刑及減
      得之刑；復以，犯最重本刑為5 年以下有期徒刑以下之刑
      之罪，依本條例規定減為6 月以下有期徒刑、拘役者，應
      於為減刑裁判時，併諭知易科罰金折算之標準，96年7 月
      16日施行之中華民國96年罪犯減刑條例第2 條第1 項、第
      7 條及第9 條分別定有明文。本件被告之犯罪時間係在96
      年4 月24日以前，復無該減刑條例所定不得減刑之事項，
      故應依上開減刑條例第2 條第1 項第3 款之規定予以減刑
      ，又被告經法院所科之刑經減刑後，已合於易科罰金之折
      算標準，是依上開規定諭知易科罰金之折算標準。
據上論斷，應依刑事訴訟法第273 條之1 第1 項、第299 條第1
項前段，刑法第276 條第2 項、第62條前段、第41條第1 項前段
，刑法施行法第1 條之1 ，中華民國96年罪犯減刑條例第2 條第
1 項第3 款、第7 條、第9 條，判決如主文。
本案經檢察官甲○○到庭執行職務。
中　　華　　民　　國　　96　　年　　11　　月　　15　　日
                   交通法庭法    官  邰婉玲
以上正本證明與原本無異。
如不服本判決應於收受本判決後10日內向本院提出上訴書狀，其
未敘述上訴理由者，並得於提起上訴後10日內向本院補提理由書
狀（均須按他造當事人之人數附繕本）「切勿逕送上級法院」。
中　　華　　民　　國　　96　　年　　11　　月　　15　　日
                            書 記 官  彭筠凱
附錄論罪法條：
中華民國刑法第276 條第2 項
（過失致死罪）
從事業務之人，因業務上之過失犯前項之罪者，處 5 年以下有期
徒刑或拘役，得併科 3 千元以下罰金。
